【裁判字號】    90,抗,121
【裁判日期】    900430
【裁判案由】    誣告
【裁判全文】
臺灣高等法院刑事裁定                                九十年度抗字第一二一號
    抗  告  人
    即  自訴人  甲○○
    被      告  乙○○
                丙○○
右列抗告人因誣告案件，不服台灣基隆地方法院中華民國九十年一月十六日裁定（八
十九年度自字第七七號）提起抗告，本院裁定如左：
    主  文
抗告駁回。
    理  由
一、原裁定略以：
    自訴意旨略以：被告乙○○、丙○○共同於八十八年間向台灣基隆地方法院檢察
    署對自訴人甲○○（被告之兄）、陳清華（被告之母）分別提起「妨害名譽」與
    「偽造文書（使公務員登載不實）」之刑事告訴，無端編造虛偽情事，意在誣害
    報復自訴人，使自訴人受刑事處分，並藉此逼迫自訴人陳清華撤回對被告乙○○
    所提「返還不當得利」之民事訴訟，該刑事案件經偵查後，分別認行為不罰、犯
    罪嫌疑不足予以不起訴處分，嗣經被告聲請再議，仍維持原處分而駁回再議或經
    發回續行偵查仍為不起訴處分。被告無端對自訴人一再進行刑事訴追，顯係觸犯
    刑法第一百六十九條誣告罪及第一百七十條加重誣告罪云云。
二、誣告罪之成立，係以意圖他人受刑事處分而向該管公務員申告為要件，且所謂虛
    構事實，係指明知無此事實故意捏造而言；是告訴人所訴被訴人之事實必須完全
    出於虛構為要件，若有出於誤會或懷疑有此事實而為申告，以致不能證明其所訴
    之事實為真實，縱被訴人不負刑責，而告訴人本缺乏誣告之故意，亦難成立誣告
    罪名，最高法院著有八十五年訴字第二０二二號判決；又所訴之事實未能積極的
    證明為虛偽，則只能以證據不充分之故，為被誣告人未予判罪之原因，自不能據
    以推定告訴人所訴為誣告，（二十年上字第三○七號判例參照）。
三、原審以：被告乙○○、丙○○因自訴人甲○○幫自訴人陳清華於八十八年七月二
    十四日之中國時報台北財經版刊登內容載有「丙○○及．．乙○○．．忤逆不孝
    且毫無悔意」、「毋任意遷怒一錯再錯」之通告，並於同年十月二十二日郵寄內
    容載有「名為踐行每週一次之孝敬探望，實以仇視報復之心態而行興師問罪之實
    ，絲毫未見遷善改過之心」、「未料丙○○因此遷怒誣告更向本人要脅恐嚇」、
    「其無知及幼稚，令人啼笑皆非」之信函予被告丙○○所服務之台北市立五常國
    小校長、教務主任及訓導主任，因認其二人名譽受損而對自訴人提出妨害名譽告
    訴；又因自訴人未經被告同意，擅自向基隆市碇內郵局申請調閱被告之資金往來
    狀況，郵局鑑於自訴人與被告間係直系血親關係，且有資金往來，基於便民理念
    並審核申請文件及身份關係資料後，准其查詢被告之資金往來狀況，該申請書既
    未經被告同意與授權，即有偽造文書之嫌，而對自訴人提起偽造文書之告訴，嗣
    經臺灣基隆地方法院檢察署檢察官偵查後，均認應為不起訴處分之事實，有臺灣
    基隆地方法院檢察署八十九年度偵字第四三四號妨害名譽案卷及八十九年度偵續
    字第二八號偽造文書案卷可稽。被告之所以提出該二件刑事案件告訴，乃因確有
    其事，並經被告提出自訴人刊登於八十八年七月二十四日中國時報台北財經版之
    通告影本一份、自訴人郵寄予台北市立五常國小校長、教務主任及訓導主任之信
    函影本一份、自訴人向碇內郵局申請調閱被告資金往來明細表影本一份、申請書
    影本一紙附於上開案卷內為證，復經自訴人甲○○於檢察官偵查中當庭自承確有
    幫自訴人陳清華於報紙上刊登通告、書寫及郵寄信函至台北市立五常國小、向碇
    內郵局申請查閱被告之資金往來狀況等事實明確，是被告依據上開證據提出告訴
    ，並無捏造不實事實之情事，而係有所本，縱被告所告訴之事實不能證明有犯罪
    嫌疑，亦難認被告有誣告自訴人之不法意圖，而認本件自訴應予駁回，其認事用
    法俱無不合。原審因認被告等罪嫌不足，依據刑事訴訟法第三百十六條第三項之
    規定，裁定駁回自訴，經核並無不當。自訴人抗告意旨仍執陳詞，任意指摘原裁
    定不當，為無理由，應予駁回。
四、據上論斷，應依刑事訴訟法第四百十二條，裁定如主文。
中     華     民     國     九十     年      四      月      三十      日
                              台灣高等法院刑事第十一庭
                                  審判長法  官  楊  照  男
                                        法  官  王  詠  寰
       法  官  陳  炳  彰
右正本證明與原本無異。
如不服本裁定應於收受送達後五日內向本院提出抗告書狀。
                                        書記官  賴  淑  真
中     華     民     國      九十     年       五      月      二      日


司法院資訊處製作；財團法人民間司法改革基金會備份。
